臺灣雲林地方法院民事裁定
110年度消債更字第16號
聲  請  人
即  債務人  趙子雲  

代  理  人  陳柏達律師（法扶律師）		
上列聲請人因消費者債務清理事件聲請更生，本院裁定如下：
    主  文
債務人甲○○自中華民國一一０年五月二十六日上午十時起開始更
生程序，並命司法事務官進行本件更生程序。
    理  由
一、按債務人不能清償債務或有不能清償之虞，且無擔保或無優
    先權之本金及利息債務總額未逾新臺幣（下同）1,200萬元
    者，於法院裁定開始清算程序或宣告破產前，得向法院聲請
    更生；債務人對於金融機構負債務者，在聲請更生或清算前
    ，應向最大債權金融機構請求協商債務清償方案，或向其住
    、居所地之法院或鄉、鎮、市、區調解委員會聲請債務清理
    之調解，消費者債務清理條例（下稱消債條例）第3條、第4
    2條第1項、第151條第1項分別定有明文。又按法院開始更生
    程序之裁定，應載明其年、月、日、時，並即時發生效力；
    法院裁定開始更生或清算程序後，得命司法事務官進行更生
    或清算程序，必要時得選任律師、會計師或其他適當之自然
    人或法人一人為監督人或管理人，消債條例第45條第1項、
    第16條第1項亦分別有明文。
二、本件聲請意旨略以：聲請人即債務人甲○○因有不能清償債務
    之情事，前已向本院聲請債務清理之調解，惟經本院110年
    度司消債調字第12號調解不成立，又聲請人所負無擔保或無
    優先權之本金及利息債務總額約999,759元，並未逾1,200萬
    元，每月收入扣除生活必要支出及扶養費支出後，所剩無幾
    ，顯然無力清償債務，復未經法院裁定開始清算程序或宣告
    破產，爰依消債條例規定聲請准予更生等語。
三、經查：
　㈠聲請人因對於金融機構及非金融機構等債權人負無擔保或無
    優先權之債務，有不能清償之情形（據債權人於本件所陳報
    包含本金、利息、程序費用等金額合計約2,276,068元），
    前於民國110年2月2日以書面向本院聲請消費者債務清理法
    院前置調解，經本院以110年度司消債調字第12號受理調解
    ，嗣因於110年4月13日調解不成立後，為本件更生之聲請等
    情，已據其提出債權人清冊、債務人清冊、財團法人金融聯
    合徵信中心當事人綜合信用報告、本院民事事件調解不成立
    證明書等為憑（見本案卷第15至26頁、第33頁），復經本院
    職權調取上開司消債調字案卷核閱屬實，並有各債權人提出
    之債權金額陳報狀在卷可參（見本案卷第147頁至294頁），
    堪信為真實。而聲請人於上開前置調解不成立後為本件更生
    之聲請，本院自應綜合聲請人之債務、收入、生活必要支出
    及財產狀況等情，評估、判斷聲請人依其客觀清償能力是否
    對已屆清償期之債務有不能清償債務或有不能清償之虞之情
    形。
　㈡依消債條例第2條第1、2項規定及消債條例施行細則第3條第2
    項規定，消債條例所稱消費者，指5年內未從事營業活動或
    從事平均每月營業額20萬元以下之小規模營業之自然人；債
    務人為公司或其他營利法人之負責人，無論是否受有薪資，
    均視為自己從事營業活動，其營業額依該公司或其他營利法
    人之營業額定之。聲請人於聲請狀陳明更生前5年內有從事
    營業活動（見本案卷第9頁、第95頁），分別於104年8月11
    日至108年8月12日經營天香皇品火鍋及108年11月至今經營
    北港公園站加水站，此有其107至108年度綜合所得稅各類所
    得資料清單、加水站照片、雲林縣加水站水源供應許可證、
    雲林縣加水站核准證明書、雲林縣政府108年7月5日府環水
    二字第1083620801號、108年11月14日府衛食字第108700213
    5號函等在卷可參(見本案卷第27至29頁、第109至117頁)，
    並自陳經營天香皇品火鍋平均每月營業額為7萬元，經營加
    水站平均每月營業額為1萬7千元，復稅捐單位查定天香皇品
    火鍋之每月銷售額為89,856元，有財政部中區國稅局北港稽
    徵110年4月30日中區國稅北港銷售字第1102951225號書函附
    卷可憑(見本案卷第85至87頁)，至於經營加水站之部分，聲
    請人表示加水站為投幣式設備，每月會去收取零錢，並扣除
    生活費後存入女兒趙珮茹之郵局帳戶，其並提出趙珮茹之北
    港北辰郵局帳戶存摺明細為佐(見本案卷第97頁至107頁)與
    收入切結書附卷可參(見司消債調字卷第79頁)，經本院核對
    ，堪信為真實。綜上所述，聲請人為從事平均每月營業額20
    萬元以下之小規模營業之自然人，仍屬消債條例第2條所規
    定之消費者，而為消債條例適用之對象。承上所述，聲請人
    現經營加水站，每月收入約為17,000元，除上開收入外，並
    無其他固定收入，爰以每月17,000元作為認定聲請人客觀清
    償能力之基準。
　㈢聲請人陳報其每月必要支出分別為:電費500元、瓦斯200元、
    水費300元、膳食費6,000元、電話費299元、交通費1,000元
    、生活雜費1,000元、保險費(健保、農保)450元，上述共計
    為9,749元，低於衛生福利部所公告之臺灣省110年最低生活
    費13,288元之1.2倍即15,946元，尚屬合理。又聲請人陳報
    其扶養之人為女兒趙珮茹，聲請人每月支出扶養費用5,000
    元一情，經審酌受扶養人趙珮茹為97年2月出生，尚未成年
    ，有其戶籍資料在卷可憑(見本案卷第43至44頁)，足認其確
    有受扶養之必要，且趙珮茹之扶養義務人有2人，聲請人每
    月對趙珮茹支出5,000元，並未逾消債條例第64-2條第2項規
    定之數額，亦屬可採。承上所述，聲請人平均每月收入所得
    為17,000元，其個人每月生活必要支出為9,749元，每月支
    出扶養費用5,000元，則以聲請人每月平均所得扣除其生活
    必要費用及扶養費支出後，則聲請人每月僅有2,251元之餘
    額可供清償債務之用（計算式：17,000－9,749－5,000＝2,251
    ）。
  ㈣依聲請人之全國財產稅總歸戶財產查詢清單所載（見本案卷
    第31頁），其名下並無財產。又聲請人以要保人身分所投保
    之富邦人壽「安泰新限期繳費終身壽險」(保單號碼Z000000
    000-00)保單解約金約為234,809元，有富邦人壽之回函在卷
    可參(見本案卷第145頁)。另聲請人之彰化銀行帳戶存款餘
    額為18元(登錄至109年12月21日，見本案卷第135至137頁)
    、北港鎮農會帳戶存款餘額為3,360元(登錄至110年4月28日
    ，見本案卷第141至143頁)。故聲請人現有資產僅有238,187
    元(計算式:234,809＋18＋3,360＝238,187)，則以聲請人所積
    欠上開無擔保或無優先權債務之金額約2,276,068元（此為
    據債權人所陳報包含本金、利息、程序費用等金額）扣除上
    開現有資產共238,187元後，尚負有債務2,037,881元，縱使
    不再加計違約金等債務，依聲請人每月只能清償2,251元，
    尚需約75年餘始能清償完畢（計算式：2,037,881÷2,251÷12
    ≒75），倘若再加計違約金及日後所生利息等負擔，清償期
    限勢必更長。是本院審酌聲請人之債務、財產、勞力、收入
    及必要生活費用支出等情狀，堪認聲請人客觀上對已屆清償
    期之債務，有不能清償債務之情形，有必要利用更生程序，
    調整其與債權人間之權利義務關係，而重建其經濟生活，予
    以經濟生活更生之機會。
四、綜上所述，本件聲請人為5年內未從事營業活動之自然人，
    依其全部收支及財產狀況，客觀上有不能清償債務之情形。
    復聲請人所積欠之無擔保或無優先權之本金及利息債務總額
    未逾1,200萬元，且未經法院裁定開始清算程序或宣告破產
    ，業如上述；此外，本件又查無聲請人有消債條例第6條第3
    項、第8條或第46條各款所定應駁回更生聲請之事由存在，
    則債務人聲請更生，洵屬有據，爰裁定如主文。又本件聲請
    人業經裁定開始更生程序，爰併裁定命司法事務官進行本件
    更生程序。
五、聲請人於更生程序開始後，應提出足以為債權人會議可決或
    經法院認為「已盡力清償」之更生方案以供採擇。而司法事
    務官於進行本件更生程序、協助聲請人提出更生方案時，亦
    應依聲請人之薪資變化、社會常情及現實環境衡量聲請人之
    清償能力，並酌留其生活上應變所需費用，進而協助聲請人
    擬定允當之更生方案，始符消債條例重建債務人經濟生活之
    立法目的，附此敘明。
中　　華　　民　　國　　110 　年　　5 　　月　　26　　日
              民事第一庭    法　　　官　廖國勝
上為正本係照原本作成。
本件不得抗告。　　　　　　　
中　　華　　民　　國　　110 　年　　5 　　月　　26　　日
                            書　記　官　林曉佩